【裁判字號】    99,上易,1667
【裁判日期】    990730
【裁判案由】    家暴傷害
【裁判全文】
臺灣高等法院刑事判決                99年度上易字第1667號
上  訴  人
即  被  告  甲○○
上列上訴人即被告因家暴傷害案件，不服臺灣宜蘭地方法院99年
度易字第93號，中華民國99年6 月15日第一審判決（起訴案號：
臺灣宜蘭地方法院檢察署98年度偵字第4880號），提起上訴，本
院判決如下：
    主  文
上訴駁回。
    理  由
一、按不服地方法院之第一審判決而上訴者，應向管轄第二審之
    高等法院為之。上訴書狀應敘述具體理由，上訴書狀未敘述
    上訴理由者，應於上訴期間屆滿後20日內補提理由書於原審
    法院，逾期未補提者，原審法院應定期間先命補正；第二審
    法院認為上訴書狀未敘述理由或上訴有第362 條前段之情形
    者，應以判決駁回之，但其情形可以補正而未經原審法院命
    其補正者，審判長應定期間先命補正，刑事訴訟法第361 條
    、第367 條，分別定有明文。所謂上訴書狀應敘述具體理由
    ，必係依據卷內既有訴訟資料或提出新事證，指摘或表明第
    一審判決有何採證認事、用法或量刑等足以影響判決本旨之
    不當或違法，而構成應予撤銷之具體事由，始克當之（例如
    ：依憑證據法則具體指出所採證據何以不具證據能力，或依
    憑卷證資料，明確指出所為證據證明力之判斷如何違背經驗
    、論理法則）；倘僅泛言原判決認定事實錯誤、違背法令、
    量刑失之過重或輕縱，而未依上揭意旨指出具體事由，或形
    式上雖已指出具體事由，然該事由縱使屬實，亦不足以認為
    原判決有何不當或違法者（例如：對不具有調查必要性之證
    據，法院未依聲請調查亦未說明理由，或援用證據不當，但
    除去該證據仍應為同一事實之認定），皆難謂係具體理由，
    俾與第二審上訴制度旨在請求第二審法院撤銷、變更第一審
    不當或違法之判決，以實現個案救濟之立法目的相契合，並
    節制濫行上訴（最高法院 97年度臺上字第892 號判決參照）
    。是以上訴人之上訴書狀或補提之上訴理由書，雖有敘述上
    訴理由，惟並未具體敘述第一審判決有上述違法、不當情形
    ，即與未敘述具體理由無異，其所為上訴，即不符合上訴之
    法定要件。
二、經查，本件原判決以上訴人即被告甲○○（簡稱被告）於偵
    、審時之供述、告訴人乙○○於警詢、原審審理及另案被訴
    傷害案件（原審法院98年度易字第594 號）審理中之指訴（
    參警詢卷第4 頁至第6 頁、原審卷第31頁、第131 頁至第13
    2頁、第 151頁至第154頁）、證人鄧方禮於偵訊時之證述（
    參 98年度他字第747號卷第32頁至第33頁）、證人鄧月理於
    偵訊時及另案原審法院 98年度易字第594號案件審理時之證
    述（參 98年度他字第747號卷第14頁至第15頁，原審卷第94
    頁至第99頁）、財團法人羅許基金會羅東博愛醫院98年6 月
    26日羅博醫診字第 9806264047號診斷證明書、該醫院99年4
    月19日（九九）羅博醫字第2010040108號函附之急診病歷資
    料（參原審卷第 101頁、第109頁至第122頁）等為據，認定
    乙○○係鄧月理、被告之媳，其等間具有一親等直系姻親關
    係，為家庭暴力防治法第3條第3款所定之家庭成員關係，民
    國98年6月26日上午6時許，乙○○因小孩補習問題與配偶鄧
    方禮發生口角爭執，經與鄧方禮商談無結論後即出門，於98
    年6月 26日上午10時30分許，乙○○返回宜蘭縣五結鄉○○
    路○段179號住處，再因清晨與鄧方禮爭論之情緒而出言辱罵
    與其同住之被告及鄧月理，被告因覺遭忤逆而撥打電話予乙
    ○○母親，並將電話交由鄧月理通話，乙○○見被告、鄧月
    理撥打電話予其母親再起不滿，且出手欲搶下鄧月理手中接
    過電話，鄧月理見狀欲阻止乙○○搶走電話，乙○○與鄧月
    理二人即以手互相拉扯，造成鄧月理因而受有左肘多處擦傷
    之傷害，乙○○亦因而受有右前臂鈍挫傷之傷害，而被告見
    乙○○與鄧月理拉扯，並造成鄧月理受傷，一時氣憤，遂基
    於普通傷害之犯意，以手強力掐住乙○○之頸部，將乙○○
    強壓在椅子上，且以拳頭毆擊乙○○後腦部 2下，導致乙○
    ○因而受有頭頸部挫傷之傷害，確有普通傷害之犯行，並說
    明被告係告訴人乙○○之公公，其等間為家庭暴力防治法第
    3條第3款之家庭成員關係，故被告之所為，亦屬家庭暴力防
    治法第2條第2款之家庭暴力罪。又說明依證人即到場處理員
    警徐清明、松文義於檢察官偵訊時之證述，可知證人松文義
    、徐清明均未親眼目睹本件案發經過，且案發後到場處理時
    ，被告、告訴人乙○○及鄧月理均未詳細陳述案發之經過，
    是證人松文義、徐清明確實不知案發當時情形，並無法證明
    被告有無毆打告訴人乙○○之事實，而博愛醫院之醫生僅係
    於案發後診療告訴人乙○○，其同樣並未親眼目睹本件案發
    經過，亦無法證明被告有無毆打告訴人乙○○之事實，俱無
    傳喚或再行傳喚之必要。另審酌被告之品行、智識程度；犯
    罪之動機、目的、手段；於與告訴人因細故發生爭執時，不
    思循理性方式解決紛爭，反而任意逞兇毆傷告訴人，侵害他
    人身體權益；犯後態度及被害人所受之身心傷害等一切情狀
    ，酌情量處拘役40日，並諭知易科罰金之折算標準，復說明
    被告前未曾因故意犯罪受有期徒刑以上刑之宣告，有本院被
    告前案紀錄表 1份在卷可按，其因一時情緒失控，失慮而傷
    害告訴人，惟考量其於本件爭執過程中同受有傷害，且其年
    已63歲，其經此起訴、審判，當知警惕，應無再犯之虞，因
    認其所宣告之刑，以暫不執行為適當，併予宣告緩刑 2年，
    且依家庭暴力防治法第 38條第1項規定，諭知於緩刑期內付
    保護管束，以啟自新等情，均已詳敘其所憑證據、認定理由
    及量刑依據，從形式上觀察並無任何採證認事、用法或量刑
    之不當或違法。被告收受判決後提起本件第二審上訴，其上
    訴理由雖先引用原審認定被告犯罪之依據，惟僅稱其絕無毆
    打告訴人之情事，逕謂原審認定被告犯行均以其他案件之供
    述及推定而究之以被告刑責，誠屬不當，被告對原判決認事
    用法尚難甘服等語。經查，被告所犯普通傷害之犯行事證明
    確，業經原審詳敘其認定之理由，核被告之上訴意旨，要係
    徒憑己意，就原審之認事用法反覆爭執，顯非依據卷內既有
    訴訟資料或提出新事證，指摘或表明第一審判決有何採證認
    事、用法或量刑等足以影響判決本旨之不當或違法，而構成
    應予撤銷之具體事由。揆諸上開規定及說明，本件上訴顯無
    具體理由而不合法定程式，應予駁回，並不經言詞辯論為之
    。
三、據上論斷，應依刑事訴訟法第367 條前段、第372 條，判決
    如主文。
中    華    民    國    99    年    7     月    30    日
                  刑事第十九庭  審判長法  官 鄧振球
                                      法  官 彭幸鳴
                                      法  官 潘翠雪
以上正本證明與原本無異。
不得上訴。
                                      書記官 朱家賢
中    華    民    國    99    年    8     月    2     日

司法院資訊處製作；財團法人民間司法改革基金會備份。
